臺灣高等法院臺中分院刑事判決　　　　95年度上訴字第2574號
上　訴　人
即　被　告　戊○○
選任辯護人　林士傑律師
上列上訴人即被告因違反槍砲彈藥刀械管制條例等案件，不服臺
灣臺中地方法院95年度訴字第770號，中華民國95年9月18日第一
審判決（起訴案號：臺灣臺中地方法院檢察署95年度偵字第1444
號），提起上訴，本院判決如下：
    主  文
上訴駁回。
    犯罪事實
一、戊○○（原名楊進良，於民國87年4月17日更名）於93年間
    ，曾因違反家庭暴力防治法、妨害公務等案件，經臺灣臺中
    地方院分別判處有期徒刑4月、3月，定應執行有期徒刑6月
    確定，並於93年10月18日易科罰金執行完畢。詎其竟猶不知
    悔改，雖知彈匣係手槍之主要組成零件，而彈匣及子彈未經
    中央主管機關之許可，不得持有，仍基於持有手槍彈匣及子
    彈之犯意，於95年1月7日21時許前之不詳時間，在不詳地點
    ，以不詳方式，取得MEC-GAR廠製之制式彈匣1個、具有殺傷
    力之口徑8.6MM之土造子彈6顆，並自斯時起，未經許可持有
    上開制式手槍彈匣及土造子彈。又戊○○因不滿綽號「榮仔
    」之陳祈安（原名陳榮）與其前妻林莉蓁（原名林淑雲）交
    往，而林莉蓁又帶走原應歸其監護之小女兒，懷疑係陳祈安
    從中操弄，遂於95年1月7日21時40餘分許，自行駕駛車牌號
    碼4227-HP號自用小客車，至陳祈安位於臺中縣沙鹿鎮○○○街111巷15號之住處，欲向陳祈安尋仇。適陳祈安外出不
    在，僅乙○○及其夫吳有庫在場，戊○○乃向乙○○質問綽
    號「榮仔」之陳祈安在何處，乙○○答稱：不知道等語，吳
    有庫則插話稱：好像與某人外出等語；乙○○立即回稱：與
    鬼出去等語，因而引起戊○○之不滿，旋即自腰際取出不詳
    型式疑似手槍之物（未扣案，無積極證據證明係具有殺傷力
    之槍枝），以槍口指向乙○○並恫稱：有沒有被人家開過槍
    ，如果妳再「假肖」（臺語）就一槍給妳死等語，以此加害
    生命之事威嚇乙○○，使乙○○心生畏懼，致生危害於乙○○生命之安全，之後立即駕車離去。乙○○則於戊○○離去
    後隨即與吳有庫報警處理。嗣員警於同日22時30分許，在臺
    中縣沙鹿鎮○○○街115號前，發現戊○○所有之上開自用
    小客車，並在該自用小客車左後方乘客座椅上，查獲上開制
    式手槍彈匣1個及具殺傷力之口徑8.6MM土造子彈6顆（鑑驗
    已試射2顆）。
二、案經臺中縣警察局清水分局報請臺灣臺中地方法院檢察署檢
    察官偵查起訴。
    理  由
一、訊據上訴人即被告戊○○固坦承於上開時間，為警在其所駕
    自用小客車後座查獲彈匣1個及土造子彈6顆等情不諱，然矢
    口否認有何恐嚇或持有彈匣、子彈之犯行，辯稱：我沒有去
    乙○○家，也沒有恐嚇乙○○，我不認識乙○○，子彈跟彈
    匣我不知道是誰的，我當時車窗沒有關上，不知道是誰丟在
    我車輛的後座云云。惟查：
  (一)、被告確於上開時地，自稱綽號「良仔」，而向被害人乙○○質問綽號「榮仔」之陳祈安去處時，因乙○○答稱不知
      道等語，同時在場之吳有庫插話稱：好像與某人出去；乙○○即時回稱：與鬼出去等語，引發其不滿，而持未扣案
      之不詳型式疑似手槍之物（無積極證據證明係具有殺傷力
      之槍枝）指向乙○○，並恫稱：有沒有被人家開過槍，如
      果妳再「假肖」（臺語）就一槍給妳死等語之事實，業據
      證人即被害人乙○○於原審審理時證述明確（見原審卷第
      57頁），核與該證人於警詢、偵查中所證情節（見警卷第
      13頁至第16頁、偵查卷第28、29頁、），及證人即乙○○
      之夫吳有庫於警詢及原審審理時證述被告持槍向乙○○恐
      嚇之情節相符（見警卷第17至20頁、原審卷第61、62頁）
      。衡之證人即被害人乙○○、證人吳有庫與被告間，原無
      任何怨隙，此經證人乙○○、吳有庫及被告三人自承在卷
      ，證人乙○○、吳有庫二人於原審所為之證述，則係經具
      結後所為，如有不實即須負偽證罪之刑責，且證人乙○○
      、吳有庫於警詢及原審審理時均表示並無對被告提出告訴
      之意思，僅係因為害怕被告再來，所以才報警備案等語（
      見警卷第16、20頁、原審卷第60、61頁），足見證人乙○○、吳有庫二人應無設詞誣陷被告，而使自己陷於偽證罪
      責之理，且證人乙○○、吳有庫二人前後證述情節互核相
      符，並無齟齬之處，堪認證人乙○○、吳有庫二人所證應
      與事實相符，可以採信。至證人乙○○、吳有庫先後於偵
      、審中，就何人告知被告不知陳祈安在何處，及吳有庫是
      否回答被告詢問之細節，雖稍有出入；然觀之該二證人就
      被告持槍枝指向乙○○加以恫嚇之主要事實，先後指證始
      終一致，吳有庫於原審更證稱：係因其告知被告「榮仔」
      不在，好像和誰出去後，乙○○接著說和鬼出去，意思是
      責其不要多管閒事，至引起被告不悅，始將槍枝指向乙○○，而口出「你再『假肖』（臺語，有裝蒜之意），就
      一槍給妳死」等語，亦核與乙○○於偵、審中證述大意相
      符，從而，自不能因上開二證人就細節稍有出入之證述，
      即遽認其證言全屬不實，而不予採信。另本件被害人乙○○及證人吳有庫於警詢中均陳明，被告係於上開日期晚上
      近10時，前往上址實施恐嚇行為，於原審更證稱，彼等俟
      被告離去後，立即前往警局報案，此核與員警己○○於本
      院到庭結證其所製作職務報告書載明，係於當日21時49分
      許，接獲值班通知前往被告停留之場所處理等情相符（此
      部分原審判決關於犯罪時間之記載，應予更正）。被告之
      選任辯護人於本院質疑被害人所述時間，與員警職務報告
      相矛盾，顯有誤會。再者，本件受理報案之員警丙○○於
      本院審理中結證稱，因被告係娶中國女子為妻，必須至轄
      區警局登記，其早已認識被告綽號為「良仔」，又因被告
      前妻與陳祈安當時係男女朋友關係，被害人等均認識被告
      ，被害人報案時，說遭「良仔」恐嚇，其即知悉係被告所
      為，嗣經被告之前案妻告知被告人在伊前妻之妹處，其立
      即通知己○○、丁○○前往等語。參以被告原名為楊進良
      ，被告亦坦承其綽號為「良仔」，而被害人乙○○、證人
      吳有庫，均與陳祈安同住一處，有戶籍資料在卷可憑，則
      陳祈安與被告之前妻既屬男女朋友關係，衡情被害人自不
      可能不知被告其人。從而，被害人乙○○、證人吳有庫於
      警詢中陳稱不認識被告云云，應係指無交往關係，而非指
      完全不知此一人物。
  (二)、被告於警詢時即供稱：這陣子伊與前妻林莉蓁因小孩子問
      題有發生口角等語（見警卷第7頁），而證人吳有庫於原
      審審理時證稱：陳祈安現在的女友是被告的前妻，叫林莉
      蓁等語（見原審卷第62、63頁）；證人即林莉蓁之妹林淑
      春於警詢時證稱：被告係伊前姊夫，沒有仇恨及糾紛，陳
      祈安是伊姐林莉蓁的男朋友，沒有仇恨及糾紛等語（見偵
      卷第18頁），足見林莉蓁確係被告之前妻無疑。此外，並
      有被告全戶戶籍資料查詢結果一紙在卷可參，而林莉蓁原
      名林淑雲，並於87年4月13日改名林莉蓁，又於91年6月10
      日與被告離婚，而將戶籍遷至本件被告為警查獲處之臺中
      縣沙鹿鎮○○○街115號（為林淑春住處）之事實，亦有
      林莉蓁全戶戶籍資料查詢結果一紙附卷可憑。然被告於原
      審審理時卻辯稱：伊不認識證人吳有庫所說的陳祈安，伊
      前妻叫林淑雲，有無改名伊不知道，伊沒有前妻的身分證
      字號，……伊不知道林淑雲現在跟誰在一起……云云（見
      原審卷第64頁），刻意隱瞞原名林淑雲之林莉蓁為其前妻
      之事實，顯係為迴避證人吳有庫於原審審理時所證述，被
      告與其前妻林莉蓁、陳祈安三人間之關係所為避就之詞，
      殊無可採。再者，被告於原審審理時供稱：伊小女兒是念
      北勢國小，監護權歸伊，但是被林淑雲帶走……等語（見
      原審卷第64頁）；參以被告又自承案發前不久，因小孩子
      問題與其前妻林莉蓁發生口角等情，已如前述，足認被告
      與其前妻林莉蓁間確有因女兒監護之糾紛。又被告之小女
      兒於案發當時與陳祈安同住之事實，業據證人吳有庫於原
      審審理時證述明確（見原審卷第64頁）。顯然被告確有因
      陳祈安與其前妻林莉蓁交往，而林莉蓁又將被告小女兒帶
      往與之同住，致遷怒陳祈安，乃於上開時地，欲找陳祈安
      理論，並告知被害人乙○○，其與「榮仔」有仇，當被害
      人乙○○答稱不知道陳祈安去處，更宣稱「與鬼出去」等
      語，疑有袒護陳祈安之舉止，隨即引發其不滿，而持疑似
      槍械之不明物品，揚稱要對被害人開槍之動機，應屬合於
      常情之推論。此徵之被告於尋陳祈安未著後，立即於稍後
      前往林莉蓁之妹林淑春位於附近之住處探尋，而為警查獲
      ，益足佐證上開推論之事實。被告事後辯稱其未曾前往被
      害人住處恐嚇被害人，應係卸責之詞，不足採信。
  (三)、被告所有之車牌號碼4227-HP號自用小客車，於95年1月7
      日22時30分許，停放在臺中縣沙鹿鎮○○○街115號前，
      為警自左後方乘客座椅上，扣得手槍彈匣1個及口徑8.6MM
      土造子彈6顆之事實，業據被告坦承不諱，並有現場照片2
      幀在卷可稽，而扣案之手槍彈匣1個及口徑8.6MM改造子彈
      6顆，經送內政部刑事警察局鑑驗後，認為送鑑彈匣，研
      判係MEC-GAR廠製之制式彈匣（可供COLT廠MKIV/SERIES70
      型口徑9MM之制式半自動手槍使用），且送鑑子彈6顆，認
      均係直徑約8.6MM土造金屬彈頭之土造子彈，經採樣2顆試
      射，均可擊發，認均具有殺傷力等情，有該局刑鑑095006
      4706號函1紙、95年2月8日刑鑑0000000000號槍彈鑑定書1
      份在卷可稽，此為鑑定機關本於專業知識及經驗所得之結
      論，自可憑信。
  (四)、被告雖辯稱：伊係被陷害的，伊車窗沒有關，如果彈匣及
      子彈是伊的，伊怎麼會丟在座位上，而且如果係伊恐嚇，
      伊怎麼會把東西丟在那裡等警察來抓云云。然本件由卷附
      之警員己○○報告書，及其於本院證述可知，警員己○○
      係於95年1月7日22時30分許，發現被告所有之車牌號碼
      4227-HP號自用小客車，並經被告之同意後，察看該自用
      小客車內部，且被告於警詢時亦供稱：伊係於95年1月7日
      22時30分許，在臺中縣沙鹿鎮○○○街115號前，當警方
      陪同伊察看自用小客車時，便在車內左後乘客座上發現彈
      匣及子彈... 等語（見警卷第6頁）；而被告於警詢時即
      供稱：伊係於95年1月7日22時許，前往臺中縣沙鹿鎮○○○街115號證人林淑春住處泡茶等語（見警卷第6頁），證
      人林淑春於警詢時亦證稱：被告於95年1月7日22時許來伊
      住處，確切時間不詳... 等語（見偵卷第18頁）。足見被
      告係在95年1月7日22時許之後，始離開上開自用小客車；
      ，但證人乙○○於95年1月7日22時20分許之警詢筆錄證稱
      ：伊與吳有庫走路到派出所報案，警方立即派員追查「良
      仔」的下落等語（見警卷第14頁）。則證人乙○○、吳有
      庫如何可能於此匆促時間內，備妥制式手槍彈匣1個及改
      造子彈6顆，並置於被告所有上開自用小客車內，而後再
      前往派出所報案，此顯有違一般之經驗法則。況由證人乙○○於警詢中之證述觀之，其並未提供被告所駕駛之自用
      小客車車牌號碼給警方追查；而其於原審審理時更證稱：
      被告當天開車到現場，伊有聽到開門的聲音及上車發動引
      擎的聲音等語（見原審卷60頁），可見證人乙○○係因聽
      到開車門及引擎發動的聲音，才認為被告係駕車至其住處
      ，其並不知道被告所駕駛車輛之車牌號碼，益證證人乙○○、吳有庫實無栽贓嫁禍誣陷被告之可能。此由證人丙○○於本院審理時，結稱係經由詢問被告之前妻，始知悉被
      告人車所在，而通知員警己○○等前往處理，亦足證明被
      害人等並無贓栽之可能。
  (五)、至本件雖未蒐獲被害人所陳稱疑似手槍之器械，且扣案之
      彈匣經採取表面跡證，並未採得任何可疑為被告遺留之指
      紋；然參之被害人指稱被告持以恐嚇用之手槍，既為短小
      器械，顯然十分容易隱藏，不被查獲，自不能因未蒐獲槍
      枝，即遽爾置上開被害人指證於不顧。而扣案彈匣未採獲
      被告指紋，其原因或係業經擦拭，或係因執取時，恰未接
      觸指端而未遺留可供比對之指紋等，不一而足，亦不能因
      而置上開合於常理之證據不採，遽為被告有利之認定。
  (六)、綜上所述，被告事後空言否認，顯係卸責之詞，不足採信
      。本件事證明確，被告犯行，堪以認定。
二、查被告犯罪後，刑法業於94年2月2日經總統公布修正，並自
    95年7月1日起施行，其中與本件有關部分之第33條第5款、
    第42條、第47條、第51條第5款均經修正。經比較各該修正
    前後之規定，其中修正後同法第33條第5款、第47條、第51
    條第5款之規定，並無較有利於被告之情形，依同法第2條第
    1項，仍應適用各該修正前之規定；至修正後同法第42條關
    於罰金易服勞役之折算標準，較之修正前之折算標準，有利
    於被告，自應依同法第2條第1項但書之規定，適用該修正後
    之規定，合先明。按彈匣為槍枝之主要組成零件，業經內
    政部以86年11月24日以台內警字第8670683號函列管在案
    ，被告未經許可而持有手槍彈匣及具殺傷力之土造子彈顆。
    核其所為，係犯槍砲彈藥刀械管制條例第13條第4項之未經
    許可持有手槍主要組成零件罪，及同條例第12條第4項之未
    經許可持有子彈罪。而被告以加害生命之事恐嚇被害人乙○○之行為，則係犯刑法第305條之恐嚇危害安全罪。又被告
    以一個持有之行為，而觸犯未經許可持有手槍主要組成零件
    罪，及未經許可持有子彈罪，係一行為觸犯數罪名之想像競
    合犯，依刑法第55條規定，從一重之未經許可持有手槍主要
    組成零件罪處斷。又被告曾於93年間，因違反家庭暴力防治
    法、妨害公務等案件，經原審法院分別判處有期徒刑4月、3
    月，定應執行有期徒刑6月確定，於93年10月18日易科罰金
    執行完畢，有臺灣高等法院被告前案紀錄表一份在卷可按，
    其受有期徒刑之執行完畢後，五年之內再犯有期徒刑以上刑
    之上開二罪，均為累犯，應依法加重其刑。被告所犯上述二
    罪，犯意各別，行為互異，應予分別論罪，合併處罰。公訴
    意旨雖漏引槍砲彈藥刀械管制條例第13條第4項之未經許可
    持有手槍主要組成零件罪，惟既已於犯罪事實欄中記載明確
    ，並經檢察官於原審當庭補正，自應併予審理。原審法院因
    認被告罪證明確，適用槍砲彈藥刀械管制條例第12條第4項
    、第13條第4項，刑法第2條第1項、第11條前段、第55條、
    第42條第3項、第38條第1項第1款，修正前刑法第47條、第
    5條第5款，罰金罰鍰提高標準條例第1條前段（應逕行引用
    刑法施行法第1條之1）規定。爰審酌被告素行、品行，犯罪
    動機、目的、手段、持有彈匣、子彈影響社會治安甚鉅，所
    生危害非輕，犯後猶飾詞否認，態度不佳等一切情狀，分別
    量處恐嚇部分有期徒刑6月，持有手槍主要組成零件部分有
    期徒刑10月，併科罰金新臺幣5萬元，罰金如易服勞役，以
    新臺幣壹仟元折算壹日，並就所宣告徒刑部分定其應執行之
    刑。且明扣案之MEC-GAR廠製之制式彈匣1個、口徑8.6MM
    土造子彈4顆，係槍砲彈藥刀械管制條例第4條第2項、第1項
    第2款所定之主要組成零件、子彈，均屬違禁物，應依刑法
    第38條第1項第1款規定，宣告沒收。至經鑑定試射之土造子
    彈2顆，業經鑑驗試射擊發而僅餘彈頭、彈殼，已失去子彈
    之功能，不具有殺傷力，已非屬違禁物，爰不諭知沒收。另
    被告持以恐嚇被害人乙○○之疑似手槍器械1支並未扣案，
    且無證據證明係具有殺傷力之槍枝，自難認係違禁物，亦無
    法證明為被告所有，亦不予宣告沒收。核其認事用法均無違
    誤，量刑亦屬適當，應予維持。被告上訴意旨否認犯行，仍
    執陳詞指摘原判決不當，並無理由，應予駁回。
據上論斷，應依刑事訴訟法第368條，判決如主文。
本案經檢察官甲○○到庭執行職務。
中　　華　　民　　國　　96　　年　　2 　　月　　8 　　日
            刑事第六庭    審判長法  官  李　文　雄
                                法  官  張  恩  賜
                                法  官  邱  顯  祥
上列正本證明與原本無異。
如不服本判決應於收受送達後十日內向本院提出上訴書狀，其未
敘述上訴之理由者並得於提起上訴後十日內向本院補提理由書（
均須按他造當事人之人數附繕本）。
                                書記官　陳　桂　芬
中　　華　　民　　國　　96　　年　　2 　　月　　8 　　日
